【裁判字號】    95,交聲,855
【裁判日期】    951115
【裁判案由】    聲明異議
【裁判全文】
臺灣臺中地方法院交通事件裁定         95年度交聲字第855號
原處分機關  交通部公路總局臺中區監理所
異  議  人
即受處分人  甲○○
上列異議人即受處分人因違反道路交通管理處罰條例案件，對於
交通部公路總局臺中區監理所民國九十五年八月三十日所為之裁
決（中監違字第裁00－000000000號裁決書），聲明
異議，本院裁定如下：
    主    文
異議駁回。
    理    由
一、原處分機關略以：異議人即受處分人（下稱受處分人）甲○
    ○所有之車牌號碼Ｍ八－三七三○號自用小客車（下稱系爭
    車輛），因「不依限期於民國九十四年十二月二十七日參加
    定期檢驗」違規，經該所於九十五年二月八日逕行舉發。受
    處分人未於期限內到案，該所遂於九十五年八月三十日以中
    監違字第裁六○─000000000號裁決書，裁處受處
    分人違反道路交通管理處罰條例第十七條第一項規定，處罰
    鍰新臺幣（下同）一千四百元，並註銷牌照，責令檢驗，逾
    期則依裁決書處罰主文規定裁處，於法並無不合等語。
二、本件受處分人甲○○聲明異議理由略以：伊未見過或使用系
    爭車輛，伊曾於九十三年十月七日，遭陳義松持槍恐嚇拿取
    身分證等證件，系爭車輛車應係陳義松持伊之證件所購，伊
    已向臺中市警察局協和派出所報案，該案由臺灣臺中地方法
    院檢察署偵辦中（案號：九十五年度偵字第七九七九號）等
    語。
三、按汽車不依限期參加定期檢驗或臨時檢驗者，處汽車所有人
    新臺幣九百元以上一千八百元以下罰鍰；逾期一個月以上者
    並吊扣其牌照，至檢驗合格後發還，逾期六個月以上者，註
    銷其牌照，道路交通管理處罰條例第十七條第一項定有明文
    。
四、經查：
（一）本件登記為受處分人名義之車號Ｍ八－三七三○號自用小
      客車，確有因不依期限參加檢驗之違規事實，經臺中區監
      理所逕行舉發，因猶仍未於期限內到案，由該所於九十五
      年八月三十日以中監違字第裁六○─000000000
      號裁決書，裁處受處分人罰鍰一千四百元，並註銷牌照，
      責令檢驗，逾期則依裁決書處罰主文規定裁處等情，為受
      處分人所不爭執，並有舉發違反道路交通管理事件通知單
      、裁決書及送達證書在卷可稽，自堪先認定屬實。
（二）至受處分人雖以上開情詞置辯。然查，受處分人既稱伊乃
      於九十三年十月七日遭人持槍恐嚇取走證件等語在卷；惟
      竟遲至九十四年七月二十三日始向警局報案，此有受處分
      人提出之報案三聯單在卷足參，可見受處分人所陳上情，
      顯與一般人為維護自身權益，避免身分證被盜用，而立即
      報警之反應不同，已與常理有違，核非無疑。又觀諸受處
      分人所提報案三聯單，既可見受處分人係分別於九十四年
      七月九日及同年月二十三日，就伊於九十三年八月十六日
      遭恐嚇及九十四年七月二十三日下午七時許遭偽造文書等
      情向警局報案等情無疑；惟此復與受處分人於聲明異議狀
      中另稱伊係於九十三年十月七日遭人持槍恐嚇取走證件等
      情相悖，自益徵受處分人陳稱伊所有國民身分證曾遭人恐
      嚇取走云云，顯屬可疑。
（三）另者，受處分人雖又稱系爭車輛非伊所購買云云。惟查，
      受處分人因涉嫌向案外人机清烽購買系爭車牌號碼Ｍ八－
      三七三○號之自用小客車，雙方約定分期付款總額為三十
      一萬八千三百六十元，自九十四年二月二十四日起至九十
      六年十二月二十四日止，每月一期，每期給付金額為九千
      零九十六元，分三十五期攤還本息，並依債權讓與暨動產
      抵押契約書第六條約定將系爭車輛停放在臺中縣清水鎮○
      ○路一七一巷十八號受處分人之住所，又債權人上開應收
      分期款，及本於分期買賣關係所生之所有請求權，於簽訂
      契約同時依應收帳款轉讓方式受讓給裕融企業股份有限公
      司（下稱裕融公司），並將前開買賣標的物向該管監理機
      關辦理動產抵押設定予裕融公司，受處分人於各期款付款
      日以郵政劃撥方式將各期款存入裕融公司指定之帳戶內以
      為清償，詎受處分人訂約後僅繳交三期即拒不繳款，尚欠
      三十二期之欠款未付，竟意圖為自己不法之利益，將標的
      物遷移藏匿，致裕融公司追索無著，因而致生損害於裕融
      公司等情，故涉犯動產擔保交易法案件，現由臺灣臺中地
      方法院檢察署偵辦中（案號：九十五年度偵字第七九七九
      號），此經本院調取該案卷宗審核無訛，是以，受處分人
      辯稱伊未曾購買或使用系爭車輛云云，即屬可疑。
（四）又查，受處分人曾於上開債權讓與契約簽訂前即九十四年
      一月十五日，親自簽發發票日九十四年一月二十四日、票
      面金額二十四萬元、到期日為九十四年四月二十五日之本
      票一紙，交與裕融公司業務專員邱家榆收執，且受處分人
      於簽發上開本票同時，亦向中國信託商業銀行臺中市公益
      分行申請小額信用貸款二十八萬元，並由該分行職員方淑
      華於上開同一時日辦理對保手續等情，業據證人邱家榆於
      九十五年度偵字第七九七九號案件偵查中證稱：「當時是
      被告（即受處分人甲○○）說要辦理貸款，陳義松自稱是
      被告的表哥，兩人在現場有說有笑‧‧陳義松沒有強迫被
      告簽。」等語（詳見九十四年十二月二十一日九十四年度
      他字第三二五四號卷偵訊筆錄第十頁），以及證人方淑華
      於同案偵查中證稱：「甲○○跟我及邱家榆辦理手續時，
      並沒有受在場其他人的脅迫或其他出於被迫的情形，言行
      舉止都很正常，被告（即受處分人甲○○）當時確實有在
      場。」等語詳實（詳見九十五年三月二十九日九十四年度
      他字第三二五四號卷偵訊筆錄第二十頁），足證受處分人
      辯稱伊曾遭陳義松持槍恐嚇逼迫而強取國民身分證，是系
      爭車輛可能係陳義松假冒伊名義所購云云，已無足採信。
（五）況且，受處分人曾就上開申請貸款而簽發本票事件，向本
      院民事庭提起確認本票債權不存在事件之訴訟（本院九十
      四年度中簡字第二五九一號），而經本院民事庭審理後，
      以證人邱家榆、方淑華到庭指證受處分人確有與裕融公司
      為對保並簽發本票之行為等語，及證人周國明亦到庭陳證
      受處分人確有買車之行為等語，又案外人机清烽對受處分
      人之債權讓與裕融公司，而由裕融公司將價金匯至机清烽
      指定之周國明名下帳戶等情，復與裕融公司提供之車商撥
      款資料及匯款資料相吻合（本件對保之時間為九十四年一
      月十五日，惟約定匯款之時間為九十四年一月二十四日，
      故契約及本票記載之時間，均為九十四年一月二十四日，
      本票發票日、受處分人授權裕融公司填載為九十四年一月
      二十四日），另經將卷附之系爭本票及授權書原本、動產
      擔保契約書、動產擔保交易抵押設定申請書、及向彰化銀
      行清水分行所調取之受處分人開戶之客戶資料卡、往來申
      請書（其上有受處分人簽名之筆跡）、受處分人受僱於訴
      外人國雲公司時所書寫之履歷表（其上有受處分人簽名之
      筆跡），以及當庭書寫之筆跡，函送請法務調查局鑑定後
      ，該局以特徵比對、歸納比對等方法鑑定，將本票與授權
      書、債權讓與暨動產抵押契約及附件、動產擔保交易抵押
      設定登記申請書等原本各一份，其上「甲○○」簽名字跡
      編為甲類鑑定資料；並將彰化銀行顧客資料卡、彰化銀行
      業務往來申請書、印鑑卡暨顧客資料卡、庭寫字跡、履歷
      表等原本；其上「甲○○」簽名字跡編為乙類鑑定資料。
      比對結果甲類簽名與乙類簽名之外形、結構佈局相似。且
      甲類簽名與乙類簽名之筆劃細部特徵有相似之處，因此判
      定：甲類簽名與乙類簽名之筆劃特徵相似，研判兩類簽名
      有可能出於同一人之手筆，有該局0000000000
      0號鑑定報告一份在卷可參，是認受處分人確有向机清峰
      購車，而由裕融公司承受机清烽對受處分人價金債權，並
      由裕融公司匯款與机清烽，且約定受處分人向裕融公司分
      期清償及簽發系爭本票擔保付款，並就買賣車輛設定動產
      抵押等情無誤，而於九十五年四月六日判決受處分人敗訴
      確定在案，亦有本院九十四年度中簡字第二五九一號判決
      書附卷足佐，當徵系爭本票、債權讓與暨動產抵押契約書
      及動產擔保交易動產抵押設定登記申請書，確係受處分人
      本人為購買系爭車輛所親自簽寫者甚明。綜上可見，受處
      分人以上情置辯，無可採信。
五、基上情，本件受處分人確有上開違規情事，既如上述，且伊
    所辯上情，亦顯不足採，則原處分機關援引上開規定，裁處
    受處分人罰鍰一千四百元並註銷牌照，逾期則依裁決書處罰
    主文規定處罰，並無不當，本件異議為無理由，應予駁回。
六、據上論斷，應依道路交通管理處罰條例第八十七條第二項，
    道路交通案件處理辦法第十九條，裁定如主文。
中    華    民    國    95    年    11    月    15    日
                  交通法庭  法  官  許惠瑜
以上正本證明與原本無異。
如不服本裁定應於送達後五日內向本院提出抗告狀。
                            書記官  陳佳君
中    華    民    國    95    年    11    月    15    日


司法院資訊處製作；財團法人民間司法改革基金會備份。
